臺灣高雄地方法院民事判決　　　　　　　　　　　　九十三年度訴字第一四三四號
　　原　　　　告　乙○○
　　　　　　　　　丙○○
　　兼右二人共同
　　訴 訟代理 人　甲○○
　　被　　　　告　丁○○
右當事人間請求損害賠償事件，經刑事庭移送前來，本院於民國九十三年十一月九日
言詞辯論終結，判決如下：
    主    文
被告應給付原告乙○○新台幣壹萬仟佰拾元，原告甲○○新台幣柒萬柒仟
佰玖拾伍元，及均自民國九十二年二月十五日起至清償日止，按週年利率百分之五計
算之利息。
原告其餘之訴駁回。
訴訟費用由被告負擔百分之五，原告乙○○、甲○○各負擔百分之三十，原告丙○○
負擔百分之三十五。
本判決原告勝訴部分得假執行。
原告其餘假執行之聲請駁回。
    事實及理由
一、原告主張：被告丁○○未考領有自用小客貨車駕駛執照，仍於民國九十一年六月
    十四日二十一時二十分許，駕駛車牌號碼Ｐ４─４３８３號自用小客貨車沿高雄
    縣大寮鄉○○路由南往北方向行駛，途經該路翁忠幹六八之一號電線桿前時，應
    注意車前狀況，隨時採取必要之安全措施，以避免危險發生，竟疏未注意車前狀
    況，適有被害人李秀葉由東往西穿越該路，被告見狀煞閃不及，致所駕駛之前開
    自用小客貨車撞擊李秀葉，因而使李秀葉受到肋骨骨折、胸腔內出血之傷害後當
    場死亡。原告甲○○係被害人之子，因被告上開侵權行為為被害人支出喪葬費共
    計新台幣（下同）四十四萬九千六百五十四元，並受有一百五十萬元之精神慰撫
    金損失，合計為一百九十四萬九千六百五十四元；另因李秀葉驟逝，致其配偶即
    原告乙○○受有二百萬元之非財產損失，其女即原告丙○○受有一百五十萬元之
    非財產損失，迭經催討未獲置理，為此爰依侵權行為法律關係提起本訴，求為判
    決：被告應給付原告甲○○一百九十四萬九千六百五十四元，另應給付原告乙○○二百萬元，原告丙○○一百五十萬元；並均陳明願供擔保，請准為假執行之宣
    告。
二、被告則以：本件案發地點於入夜後一片漆黑，又無路燈，視線不良，且道路狹窄
    ，並無人行道設置，再加上被害人李秀葉突然橫越馬路，縱採取必要之安全措施
    ，仍將釀成不幸事故，足見被害人對於損害之發生與有過失自明。況被告家境清
    寒無力支付顯然過高之精神慰撫金及喪葬費用，僅得提供相關資料供原告領得強
    制汽車責任保險金一百四十萬元，故主張應按過失責任比例減輕賠償金額後，扣
    除強制汽車責任險所給付之保險金額，再確定被告應否賠償或賠償之範圍，故請
    求駁回原告之訴等語，資為抗辯。
三、原告主張被告於前揭時間，無照駕車行經上開地點之際，因疏未注意車前狀況，
    而過失撞擊正穿越道路之被害人李秀葉，致李秀葉受有肋骨骨折、胸腔內出血之
    傷害而當場死亡，原告分別為李秀葉之配偶、子女等情，業據提出起訴書、台灣
    省車輛行車事故覆議委員會鑑定意見書、
    院九十一年交易字第五五三號等相關刑事案卷審核無訛，且被告對此亦不予爭執
    ，自堪信為真實。而按駕駛人應注意車前狀況，並隨時採取必要之安全措施；行
    人在禁止穿越、劃有分向限制線、設有劃分島或護欄之路段或三車道以上之單行
    道，不得穿越道路；行人在未設有行人穿越道亦非禁止穿越之路段穿越道路時，
    應注意左右無來車，始可小心迅速穿越，道路交通安全規則第九十四條第三項、
    第一百三十四條第二款及第五款分別定有明文。被告於前開時地駕駛自用小客貨
    車時天候晴朗、路面乾燥、無障礙物、視距良好，亦有交通事故調查報告表附於
    刑事案件卷宗可按，然因被告竟未遵守上開規定，疏未注意車前狀況，並隨時採
    取必要之安全措施，而貿然駕車通過上開路段，致撞擊穿越道路之被害人李秀葉
    ，則其駕駛行為顯有過失，且其過失與李秀葉死亡間有相當因果關係，至為明確
    。另李秀葉疏未注意在劃有分向限制線路段不得穿越道路，且於穿越時疏未看清
    左右來車，對本件事故之發生亦有過失，觀諸台灣省車輛行車事故覆議鑑定委員
    會亦同此認定，此有九十二年七月二日府覆議字第九二一○五四六號函附於刑事
    案件卷宗可稽。本院審酌被告、李秀葉之過失情節，認其等之過失比例應各為百
    分之四十、百分之六十，較為允當。被告雖以被害人李秀葉係突然橫越馬路，縱
    其採取必要之安全措施，仍將釀成不幸事故，故無任何過失責任等語置辯，惟其
    所述並未舉證以實其說，且依道路交通事故調查報告表所附之事故現場圖所載，
    肇事後碎片與被告所駕駛之自用小客貨車左雨刷均遺留在車道內，車頭及前擋風
    玻璃左側凹損破裂等跡證，顯示被告確有未注意車前狀況致未採取必要安全措施
    ，因而發生本件車禍之事實，故其所辯顯不足採。
四、按汽車在使用中加損害於他人者，駕駛人應賠償因此所生之損害；不法侵害他人
    致死者，對於支出殯葬費之人，亦應負損害賠償責任；另不法侵害他人致死者，
    被害人之子女及配偶，雖非財產上之損害，亦得請求賠償相當之金額，民法第一
    百九十一條之二前段、第一百九十二條第一項及第一百九十四條分別定有明文。
    查被告既於駕駛汽車之際，不慎撞擊李秀葉因而不治死亡等情既如前述，則原告
    分別以支出殯葬費之人及配偶、子女等身分請求賠償，即屬有據，茲就原告各項
    請求所得允准之範圍，分述如後：
(一)、殯葬費：原告甲○○主張其為李秀葉支付殯葬費四十四萬九千六百五十四元云云
    ，業據其提出收據九紙、估價單及明細表各一紙為證，然經核算其所提之上開證
    據總計金額應為四十一萬一千一百五十四元，故其主張之數額有誤，應更正為四
    十一萬一千一百五十四元始屬正確。另按殯葬費係指收殮及埋葬費用而言，此等
    費用是否必要，應斟酌當地禮節習俗及宗教上之儀式定之（最高法院八十四年度
    台上字第二七三一號判決參照）本院審酌各該收據、估價單及明細表載記認除辦
    桌二萬一千元及拜拜用品三萬元，非屬收殮埋葬所必須，應予剔除外；其餘支出
    項目之壽衣、孝服、毛巾、火喪費、納骨塔使用費、九金、往生錢、庫錢、壽金
    、棺木、樂隊、安棺、引魂、牽亡歌、司儀、安棺等細項暨金額，認尚合與一般
    民間習俗，且依李秀葉之身分、地位、經濟狀況，均屬必要費用，經本院核算結
    果，合計為三十六萬零一百五十四元之範圍內，應認為有理由。
(二)、精神慰撫金：乙○○為李秀葉之配偶，另甲○○、丙○○為李秀葉之子女，均已
    如前述，則該三人分別請求一百二十萬元、一百萬元精神慰撫金之部分，本院審
    酌原告驟失至親、生活頓失所依，精神上所承受之痛苦自屬深鉅，再斟酌兩造之
    身分、地位、職業及經濟狀況（原告乙○○於事發時年約八十歲、於九十二年度
    有三萬零二百五十六元之利息所得；甲○○四十七歲、名下所有之房地及汽車共
    約值一千四百四十七萬七千三百四十七元；丙○○五十一歲、現為家庭主婦、國
    小畢業，現有房屋、土地及汽車價值約七十八萬七千一百元；被告係國小畢業，
    現年六十三歲，現有土地兩筆價值約十萬八千二百六十二元，此有稅務電子閘門
    調件明細表四份在卷可稽）等情，認原告此部份之請求尚屬相當，爰均予准許。
    綜上所述，乙○○因本件車禍所受之損害為一百二十萬元、丙○○之損害額為一
    百萬元、甲○○所受之損害額為一百三十六萬零一百五十四元（即３６０１５４
    ＋８０００００＝0000000）。
五、次按，損害之發生或擴大，被害人與有過失者，法院得減輕賠償金額或免除之，
    ，民法第二百十七條第一項定有明文。又民法第一百九十二條第一項規定不法侵
    害他人致死者，對於支出殯葬費之人，亦應負損害賠償責任，係間接被害人得請
    求賠償之特例。此項請求權，自理論言，雖係固有之權利，然其權利係基於侵權
    行為之規定而發生，自不能不負擔直接被害人之過失，倘直接被害人於損害之發
    生或擴大與有過失時，依公平之原則，亦應有民法第二百十七條過失相抵規定之
    適用。（最高法院七十三年台再字第一八二號判例參照）。經查，李秀葉就本件
    事故之發生，有百分之六十之過失責任，已如前述，則本件被告之賠償金額自應
    依過失比例減至百分之四十，依此計算結果，原告所得請求之金額，乙○○為四
    十八萬元、丙○○為四十萬元、甲○○為五十四萬四千零六十二元（即0000
    000×０．４＝５４４０６２，元以下四捨五入）。末按，保險人依強制汽車
    責任保險法規定給付之保險金，視為加害人或被保險人損害賠償金額之一部分，
    加害人或被保險人受賠償請求時，得扣除之，強制汽車責任保險法第三十條定有
    明文。本件車禍發生後，原告已依上開規定，取得保險人給付之一百四十萬元，
    此為兩造所不爭。是以，原告之前揭請求金額自應扣除該項給付。而原告三人係
    被害人之繼承人，均為上開死亡給付之受益人，是其等權益相同，自應予平均扣
    除共同受給付之一百四十萬元，亦即原告應各扣除四十六萬六千六百六十七元（
    元以下四捨五入）。又扣除上開金額後，乙○○尚得請求一萬三千三百三十三元
    （即000000－000000＝１３３３３元），丙○○已不得再向被告請
    求賠償金額（即000000－000000＝－６６６６７元），甲○○尚得
    請求賠償七萬七千三百九十五元（即000000－000000＝７７３９５
    ）。
六、綜上所述，丁○○對於本件損害之發生，應負擔百分之四十之賠償責任，惟原告
    已各受償四十六萬六千六百六十七元之賠償金。從而原告本於侵權行為之法律關
    係，請求被告丁○○賠付原告乙○○在一萬三千三百三十三元之範圍內；另賠付
    原告甲○○之金額在七萬七千三百九十五元範圍內，及均自起訴狀繕本送達翌日
    即九十二年二月十五日起至清償日止，按週年利率百分之五計算之利息，洵屬正
    當，應予准許；原告乙○○及甲○○逾此部分之請求，則尚有未當，自均應予駁
    回。另原告丙○○所受領強制汽車責任保險給付之金額，已逾其得請求之範圍，
    從而其聲明請求被告應給付一百五十萬元，為無理由，應予駁回。原告丙○○訴
    之聲明既經駁回，其假執行之聲請亦失所附麗，應併駁回之。
七、原告乙○○、甲○○勝訴部分，均係所命給付之金額未逾五十萬元之判決，應依
    職權宣告假執行；渠等其餘假執行之聲請，因訴之駁回而失所依附，自應併予駁
    回。
八、據上論結，本件原告之訴為一部有理由，一部無理由，依民事訴訟法第七十九條
    、第八十五條第一項但書、第三百八十九條第一項第五款，判決如主文。
中　　　華　　　民　　　國　　九十三　　年　　十一　　月　　 二十三 　　日
                             臺灣高雄地方法院民事鳳山分庭
                                         法      官 李代昌
正本係照原本作成。
如對本判決上訴，須於判決送達後廿日內向本院提出上訴狀（應附繕本）。
中　　　華　　　民　　　國　　九十三　　年　 　十一　 　月　　二十三　　日
                                         法院書記官 鍾錦祥
